臺灣高等法院臺中分院民事判決　九十年度訴易字第八八號
　　原　　　告　甲○○
　　被　　　告　乙○○
右當事人間因被告公共危險等上訴案件，原告提起刑事附帶民事訴訟，請求侵權行為
損害賠償事件，經本院刑事庭裁定移送，本院判決如左︰
被告應給付原告新臺幣拾萬元，及自民國九十年九月二十七日起至清償日止，按年
息百分之五計算之利息。
原告其餘之訴駁回。
訴訟費用由被告負擔。
甲、原告方面：
一、聲明：求為判決：被告應給付原告新臺幣（下同）五十萬元，及自起訴狀繕本送
　　達被告翌日起至清償日止，按年息百分之五計算之利息。
二、陳述：
　(一)被告於民國（下同）八十九年七月七日十七時四十分許，沿苗栗縣苗栗市○○路
　　由南苗往中苗即由南往北方向行駛，途經該路段七九三號即青葉鞋店前，過失肇
　　事，致原告受有左側股骨骨折、骨盆腔骨折、左腿撕裂傷等之傷害。被告自車禍
　　迄今，對原告置之不理，未予賠償損害。雖原告所受身體傷害之醫療費用，已領
　　受保險給付，惟此一車禍帶來的精神痛苦，加上原告之妻為照顧原告致身體勞累
　　，且氣憤被告事後態度不佳，以致病亡，原告更加心痛。
　(二)本件事故發生原因是被告由後撞及伊所騎機車，原告倒下後，機車再撞到前面的
　　車子，原告被救出來時，被告之小客車被往後拖一公尺多，才能把原告救出。
　(三)原告骨盆有手術，有釘鋼釘，目前還沒有力氣，可以站起來，但關節不能彎，左
　　腳短四公分，要用支架慢慢走，走幾步就喘氣，經鑑定已成殘廢，不能治癒，已
　　領有殘障手冊，現在還僱請外籍勞工照顧。
　(四)原告為高中畢業，原是稅務人員，已退休，有不動產。
三、證據：提出身心障礙手冊一件、診斷書五件、醫療費用收據十四件等均影本為證
　　。
乙、被告方面：
一、聲明：求為判決：原告之訴駁回。
二、陳述：
　(一)被告涉嫌過失傷害之行為，雖經判處有期徒刑五個月，得易科罰金確定。然被告
　　尚難甘服，事實上：
　1.被告於八十九年七月七日下午五時四十分許，駕駛車號ＤＭ－九二一八號自小客
　　車，沿苗栗縣苗栗市○○路由南苗往中苗即自南往北方向正常行駛中，於行經前
　　揭路段七九三號前，因見到由劉佳紘所駕駛車號ＭＩ－五一○九之自用小客車車
　　後底部，倒臥一機車騎士，被告隨即下車察看，發現前開車號ＭＩ－五一○九自
　　用小客車車後底部躺著未戴安全帽之原告及已摔倒在地之車號ＳＡＣ－五九九機
　　車乙輛。被告基於救人為先，馬上下車探視並與在場證人陳錦鋒協助原告就醫，
　　卻遭人誣指原告為被告撞及所受傷。
　2.徵諸本案交通事故調查報告表及交通事故照片所示，被告所駕之車係停放在證人
　　劉佳紘所駕之車左後方，而原告之機車則係向後倒往被告所駕之轎車方向，且係
　　在被告自小客車右前方。若有如苗栗地院刑事判決所稱：「嗣甲○○騎乘之車牌
　　號碼ＳＡＣ－五九九號機車甫於上開路段因失控倒地，自後撞及由劉佳紘所駕駛
　　之車牌號碼ＭＩ－五一○九號自用小客車，致甲○○人、車均卡於車號ＭＩ－五
　　一○九號之自用小客車之後車箱底部，而乙○○竟亦疏未注意車前狀況，並採取
　　必要之安全措施，又朝前開已撞擠在一起之自用小客車及機車，自機車後方再追
　　撞，致甲○○受有左側股骨骨折、骨盆腔骨折、左腿撕裂傷等輕傷害」云云之情
　　事，則被告之自小客車必與原告之機車及證人劉佳紘之自小客車有明顯之撞擊點
　　。惟觀諸被告所駕駛之自小客車，並無一般車輛撞擊現象之前保險桿凹陷或油漆
　　脫落情事，僅在右前方保險桿（靠近車頭底部）上只留有一處些微之刮傷痕跡，
　　且為先前所留，而非案發當時才掉落之烤漆。另觀諸證人劉佳紘所駕之自小客車
　　，若經原告之機車及被告之自小客車撞擊二次，並再參酌原告之傷勢，則證人劉
　　佳紘之自小客車亦必有明顯之撞擊痕跡，惟徵諸交通事故照片所示，證人劉佳紘
　　之自小客車並無明顯之撞擊痕跡，且其自小客車上之撞擊處，亦與被告車上之掉
　　漆處無法吻合。再又若原告之機車於倒地後再遭被告所駕自小客車追撞，則原告
　　之機車應遭被告之自小客車撞擊夾擠在與證人劉佳紘之自小客車中間而為嚴重毀
　　損，惟觀諸交通事故照片所示，原告之機車並非夾在兩車之間，亦非已遭自小客
　　車蹍過而嚴重毀損。
　3.原告所證述本件車禍之經過，本有多處疑點，被告已於苗栗地院刑案審理時所提
　　書狀中載述綦詳。又依原告於苗栗地方法院九十年三月九日訊問期日所畫之現場
　　圖所示，相關肇事車輛於案發時是為一直線，如此實不可能造成原告所稱被告之
　　自小客車右側前方保險桿（靠近車頭底部，此為被告車上先前所掉落烤漆之地方
　　，並非此次車禍所造成）撞擊原告機車之左後側，造成原告之車子滑倒在地，並
　　造成刮地痕八公尺，機車車頭倒向右側，車身再塞到證人劉佳紘之車底，人則倒
　　在機車上之結果，是原告於前揭偵查及法院所為不利於被告之陳述顯不足採。而
　　本案判斷肇事責任之方法，應自被告及原告、利害關係人劉佳紘之自小客車、機
　　車上之疑似撞擊處就已採取或重新採取之採樣烤漆，檢送比對鑑定，以查清本案
　　之肇事經過及被告之自小客車是否有撞及原告之機車或證人劉佳紘之自小客車，
　　或本案僅係原告駕駛機車失控倒地撞擊劉佳紘之自小客車，被告並無駕駛涉案自
　　小客車追撞原告機車，致其機車引擎再撞擊劉佳紘所駕駛之自小客車之情事，以
　　確實釐清肇事責任。然臺灣省竹苗區車輛行車事故鑑定委員會就本案所為之九十
　　年二月十二日竹鑑字第九○○○六四號函鑑定意見書，卻未予以採行此種鑑定方
　　法，而全然以臆測、擬制之方式為鑑定，而與事證全然不符。是本案仍應再將全
　　案卷證檢送臺灣省車輛行車事故覆議鑑定委員會移請覆議，並自被告及原告、劉
　　佳紘之自小客車、機車上之疑似撞擊處就已採取或重新採取之採樣烤漆，檢送比
　　對鑑定，以確實釐清肇事責任。
　4.退萬步言，若被告真有撞及原告之機車，惟依前揭鑑定意見書所載：「肆、肇事
　　經過：甲○○駕輕機車於上述時間由苗栗往銅鑼方向行駛，至案發地時駕車失控
　　倒地後撞擊劉佳紘所駕駛之自小客車。之後再被同向行駛由乙○○駕駛之自小客
　　車撞擊，致黃車再往前撞擊劉佳紘所駕駛之自小客車肇事。‧‧‧柒、鑑定意見
　　：一、第一段：(一)甲○○駕駛輕機車駕車失控追撞前車為肇事原因。‧‧‧二、
　　第二段：(一)乙○○酒醉駕駛自小客車未注意車前狀況追撞已肇事機車為肇事原因
　　。」等語，亦足徵原告及其所騎機車在被告撞及之前，已先行失控倒地並撞擊證
　　人劉佳紘所駕駛之自小客車，原告之傷勢應係此時所造成，而非被告之後之撞擊
　　行為所造成，故原告之受傷與其後被告之撞擊並無任何因果關係。
　(二)被告是清潔工，收入每月僅一萬多元，且有一子屬殘障須被告扶養，另每月須負
　　擔向他人借款之利息，生活負擔之重實無以復加，數十年來被告每月之薪水僅足
　　供被告母子裹腹，無餘錢可為積蓄。又原告受傷期間被告前往探視，均遭原告之
　　家屬拒絕，被告本亦基於道義願與原告達成和解，非有原告所指置之不理之情事
　　。至於原告之妻辭世，被告雖深表同情，惟其與本件請求並無關係，原告據此請
　　求鉅額慰藉金，顯非適法。是原告之受傷縱與被告之行為有因果關係，亦請參酌
　　案發現況及上情，予以酌減原告請求賠償之金額。
三、證據：提出戶籍謄本一件為證；並聲請將本案卷證送臺灣省車輛行車事故覆議鑑
　　定委員會鑑定；且聲請將本件相關肇事汽、機車上疑似撞擊處就已採取或重新採
　　取之採樣烤漆，檢送比對鑑定。
　　理　　由
一、原告主張：被告於八十九年七月七日十七時四十分許，沿苗栗縣苗栗市○○路由
　　南苗往中苗即由南往北方向行駛，途經該路段七九三號前，過失肇事，致原告受
　　有左側股骨骨折、骨盆腔骨折、左腿撕裂傷等之傷害。被告自車禍迄今，對原告
　　置之不理，未予賠償損害，雖原告所受身體傷害之醫療費用，已領受保險給付，
　　惟此一車禍帶來的精神痛苦，加上原告之妻為照顧原告致身體勞累，且氣憤被告
　　事後態度不佳，以致病亡，原告更加心痛。爰依民法第一百九十五條第一項之規
　　定，求為命被告給付五十萬元及加付法定遲延利息之判決。
二、被告則以：被告並未駕車撞傷原告，被告係因見到由訴外人劉佳紘所駕駛之自用
　　小客車車後底部，倒臥一機車騎士，隨即下車察看，發現該自用小客車車後底部
　　躺著未戴安全帽之原告及其已摔倒在地之機車乙輛，被告基於救人為先，馬上下
　　車探視並協助原告就醫，卻遭人誣指原告為被告撞及所受傷。又縱認被告有駕車
　　撞及原告之情事，亦因原告所騎機車在被告撞及之前，已先行失控倒地並撞擊劉
　　佳紘所駕駛之自小客車，原告之傷勢應係此時所造成，而非被告事後之撞擊行為
　　所致，故原告之受傷與其後被告之撞擊並無任何因果關係，且屬與有過失，原告
　　請求鉅額慰藉金，顯非適法等語，資為抗辯。
三、查原告主張被告於上揭時地駕車肇禍，致其受有左側股骨骨折、骨盆腔骨折、左
　　腿撕裂傷等之傷害，業據原告於刑案偵審時指述綦詳，並有道路交通事故調查報
　　告表二份、照片十六張及診斷證明書一件可稽（見臺灣苗栗地方法院檢察署八十
　　九年偵字第二七五九號卷一一、一六、二二至二四、五二至五七、六一頁）。被
　　告否認駕車撞傷原告，雖以係因見到由訴外人劉佳紘所駕駛之自用小客車車後底
　　部，倒臥一機車騎士，始停車察看，並協助原告就醫，卻遭人誣指為撞及原告受
　　傷，實則原告係因騎乘機車載水不慎失控倒地並撞擊訴外人劉佳紘所駕駛之自小
　　客車成傷云云為辯，惟查：被告於案發後警方偵訊筆錄中稱：「（當時發生車禍
　　情形如何？）我當時看到機車ＳＡＣ－五九九在旁邊出來，我來不及煞車，他就
　　倒下去了」，於檢察官偵查時供稱：「甲○○從右邊巷子出來，他突然倒地，我
　　緊急煞車，沒有撞倒他」等語（偵查卷五頁背面、二九頁背面、三○頁），核與
　　被告於本院所稱係駕車行經肇事路段，見原告倒臥劉佳紘所駕駛之自小客車車後
　　，始停車察看等情，已有出入；復依道路交通事故調報告表所示，事發後被告所
　　駕自小客車前輪距原告機車車輪間僅有一．八公尺（偵查卷一一頁），扣除自小
　　客車前輪至車頭及機車車身之長度後，兩車更相距僅約一公尺而已，如被告確係
　　駕車行經肇事路段發現原告倒地方下車察看，衡情應將車輛停於不妨礙交通之處
　　所，而非將車停靠距傷者如此接近之理。另據證人劉佳紘於臺灣苖栗地方法院刑
　　事庭證稱：「我當時開車為時速三十公里在右側車道，突然聽到後面有一聲撞擊
　　聲，是撞到我的車子左後行李廂，隔三秒左右又聽到後面第二聲撞擊聲，也是撞
　　我車後，因撞擊力大所以偏右，偏右時旁邊有停車，所以就剎車，我想可能是轎
　　車追撞，我女朋友告訴我有一人的手在拍後車廂，當時三台車是夾在一起的，我
　　下車後看到甲○○卡在我車後行李廂下面，甲○○機車夾在後行李箱下面，人身
　　體左半部塞在後保險桿下面，機車與身體塞在後行李箱下方」、「（被告之車子
　　距離你的車後保險桿多遠？）約四十公分左右。我下車後，後來被告之車有往後
　　移動位置，大約退一公尺」等語（刑事一審卷七一頁）；又當時與證人劉佳紘同
　　車之友人何惠琴於警訊時亦稱：「我男朋友劉佳紘由向北行駛，我坐在車上突然
　　間被後車撞擊兩次，我男朋友將車停下下車，我在車上往後看到我男朋友車後行
　　李箱伸出一支手，後看到有一部自小客車在我男朋友之後，該自小客車有一男子
　　下車，駕駛之女孩子未下車，之後才看到騎乘機車男子被撞後擠到我男朋友之後
　　車底下」等語（偵查卷一○頁正、背面），足見原告騎乘機車於撞擊證人劉佳紘
　　之自小客車倒地後，苟被告未再自後追撞原告之機車並往前推擠而撞擊劉佳紘之
　　自用小客車，則何以證人劉佳紘、何惠琴均稱其車遭撞擊二次？被告之自小客車
　　又何須往後退移約一公尺？參據事故後拍攝之照片所示，原告之機車左側車身遺
　　有紅漆，與被告肇事之自小客車車身顏色相符，且被告之汽車車前保險桿處，亦
　　存有刮痕（偵查卷五二、五三、五五頁），可證二車確有撞擊情事。被告雖辯稱
　　該刮痕係本件事故發生前所留，非案發當時才掉落之烤漆云云，然未能舉證證明
　　，自難憑採。又被告自承其事前曾喝二瓶大罐裝啤酒，而於肇事後經警送大千綜
　　合醫院檢測血中藥物濃度結果，亦測得其血液酒精濃度大於三○○ＭＧ／ＤＬ，
　　相當於酒後吐氣之酒精成份每公升達一．五毫克，有大千綜合醫院血中乙醇濃度
　　報告表附卷可考（偵查卷一四頁），且為刑事判決所確認之事實，則被告於肇事
　　當時血液酒精濃度已逾道路交通安全規則第一百十四條第二款所定，汽車駕駛人
　　飲酒後其吐氣所含酒精成份不得超過每公升○．二五毫克之標準甚多，益見被告
　　顯係於飲酒後，於不能安全駕駛之狀態，仍駕車行經肇事路段，見原告之機車倒
　　地後，因反應較平時遲緩，煞車不及，而追撞原告之機車，致該機車又向前推擠
　　入證人劉佳紘之自小客車車後至明。是被告所辯未駕車撞及原告，委不足採。至
　　被告另辯稱原告所受傷害，係原告於遭其撞擊前已失控撞及劉佳紘之自小客車所
　　致云云，亦未能舉證以實其說，所辯即無可取。按汽車行駛時，駕駛人應注意車
　　前狀況及兩車併行之間隔，並隨時採取必要之安全措施；汽車駕駛人飲酒後其吐
　　氣所含酒精成份超過每公升○．二五毫克以上者，不得駕車。修正前道路交通安
　　全規則第九十四條第三項、第一百十四條第二款分別定有明文。本件被告於前揭
　　時地駕駛汽車，既酒醉駕車違規在前；復依當時之天候、路況，並無不能注意之
　　情事，竟疏未注意車前狀況，及時採取必要之安全措施在後，致生本件車禍，造
　　成原告受有如上傷害，所為自難謂無過失。臺灣省竹苗區車輛行車事故鑑定委員
　　會鑑定結果，亦認被告酒醉駕駛自小客車，未注意車前狀況，追撞原告已肇事之
　　機車，為本件事故之肇事原因；原告駕駛輕機車與劉佳紘駕駛自小客車均屬肇事
　　後被撞，並無肇事原因，有鑑定意見書可按（刑事一審卷第四四至四六頁）。原
　　告此部分主張之事實，堪信為真實。又被告被訴公共危險及過失傷害罪刑事案件
　　，經偵審結果，亦同此認定，業經判處罪刑確定，有臺灣苗栗地方法院檢察署八
　　十九年偵字第二七五九號、臺灣苗栗地方法院八十九年度交易字第一二四號、本
　　院九十年度交上易第二○一二號刑事案卷及判決足稽。至被告聲請將本案卷證送
　　臺灣省車輛行車事故覆議鑑定委員會鑑定；且聲請將本件相關肇事汽、機車上疑
　　似撞擊處就已採取或重新採取之採樣烤漆，檢送比對鑑定云云，本院經斟酌前述
　　證人劉佳紘之證詞及事故現場圖、現場照片等證據資料後，認被告確有於前揭時
　　地駕車撞傷原告之情事已明，被告上開聲請，核無必要，附此說明。
四、按不法侵害他人之身體者，被害人雖非財產上之損害，亦得請求賠償相當之金額
　　。民法第一百九十五條第一項前段定有明文。原告遭被告駕車不慎撞擊成傷而受
　　有上述不法之侵害，精神上自感痛苦，其請求被告賠償非財產上之損害，洵屬有
　　據。查原告為高中畢業，原是稅務人員，已退休，有不動產，經此事故後，已成
　　殘廢，領有殘障手冊；被告為國小畢業，目前從事清潔工，月薪一萬餘元，有汽
　　車一輛及須繳貸款之房屋一棟，並扶養重度殘障之子一名等情，業經兩造各自陳
　　明，且有原告所提身心障礙手冊，暨被告提出之戶籍謄本足參。本院審酌兩造之
　　身分、地位、經濟狀況，及原告所受侵害情形，認原告請求賠償非財產上之損害
　　以三十萬元，為屬適當。次按損害之發生或擴大，被害人與有過失者，法院得減
　　輕賠償金額，或免除之。固為民法第二百十七條第一項所明定。惟本件原告雖因
　　駕駛機車載水失控而追撞訴外人劉佳紘所駕駛之自小客車肇事在前，然就系爭事
　　故之發生，原告純屬事後遭被告所駕駛之汽車追撞，本身並無肇事責任，已如前
　　述；又被告指稱原告於事故發生時騎乘機車未戴安全帽一節，雖為原告所不否認
　　，但查原告所受傷害乃左側股骨骨折、骨盆腔骨折、左腿撕裂傷，均非頭部致傷
　　，顯與原告是否戴安全帽無關。是原告就本件損害之發生或擴大，難謂有何與有
　　過失之處，自無從依民法第二百十七條第一項規定，減輕或免除被告前述應賠償
　　之金額。
五、綜上所述，原告依侵權行為之法律關係，請求被告給付非財產上之損害三十萬元
　　，及自附帶民事訴訟狀繕本送達（九十年九月二十六日送達，見附帶民事訴訟卷
　　宗第七頁送達證書）翌日即九十年九月二十七日起至清償日止，按週年利率百分
　　之五計付法定遲延利息，洵屬正當，應予准許。逾此部分之請求，即非有據，應
　　予駁回。又本件事證已臻明確，兩造其餘攻擊防禦方法及舉證，核與判決結果不
　　生影響，無庸逐一論列，併予敘明。
六、據上論結，本件原告之訴為一部有理由，一部無理由。依民事訴訟法第七十九條
　　但書，判決如主文。
中　　　華　　　民　　　國　　九十一　　年　　　五　　　月　　二十一　　日
~B1民事第四庭審判長法　官　黃斐君
~B2　　　　　　　　法　官　陳蘇宗
~B3　　　　　　　　法　官　張鑫城
右為正本係照原本作成。
不得上訴。
~B 　 　　　　　　書記官　劉智文
中　　　華　　　民　　　國　　九十一　　年　　　五　　　月　　二十七　　日
　　　　　　　　　　　　　　　　　　　　　　　　　　　　　　　　　　　　Ｈ
